臺灣臺北地方法院刑事判決　　　　　　　　　　　　　九十三年度易字第八四二號
　　公　訴　人　臺灣臺北地方法院檢察署檢察官
　　被　　　告　甲○○
右列被告因違反稅捐稽徵法等案件，經檢察官聲請簡易判決處刑（九十三年度偵字第
五一八八號），惟本院認為有刑事訴訟法第四百五十一條之一第四項但書之情形，應
適用通常程序審判，受理後被告為有罪之陳述，經合議庭裁定改行簡式程序，判決如
左：
    主      文
甲○○行使從事業務之人，明知為不實之事項，而登載於其業務上作成之文書，足以
生損害於公眾及他人，累犯，處有期徒刑參月，如易科罰金，以參佰元折算壹日；又
公司負責人為納稅義務人，以詐術逃漏稅捐，累犯，處有期徒刑參月，如易科罰金，
以參佰元折算壹日。應執行有期徒刑伍月，如易科罰金，以參佰元折算壹日。
    事      實
一、甲○○前因詐欺案件，經臺灣高等法院八十二年度上易字第六七五一號判處有期
    徒刑三月確定，於民國八十三年七月二十一日執行完畢。又其係設在台北市○○
    區○○街二○七之二號一樓「山村金屬工業有限公司」（下稱：山村公司）負責
    人，並為公司法規定之公司負責人，詎明知乙○○、余銘勳於八十七年間並未受
    僱於山村公司領取薪資，卻於八十八年一月間某日（依所得稅法第九十二條第一
    項規定：第八十八條各類所得稅款之扣繳義務人，應於每年一月底前將上一年內
    扣繳各納稅義務人之稅款數額，開具扣繳憑單，彙報該管稽徵機關查核），使不
    知情之會計人員虛偽登載乙○○、余銘勳於八十七年度在山村公司薪資所得各新
    台幣（下同）十八萬四千八百元之各類所得扣繳暨免扣繳憑單之業務上文書，並
    持向財政部台北市國稅局申報稅捐，而逃漏山村公司八十七年度之營利事業所得
    稅共九萬二千四百元，足以生損害於乙○○、余銘勳及稅捐稽徵機關課徵稅收之
    正確性。
二、案經乙○○告訴台北縣政府警察局新店分局報告臺灣臺北地方法院檢察署檢察官
    偵查聲請以簡易判決處刑，本院認不宜以簡易判決處刑，改依通常程序審理，甲
    ○○為有罪之陳述，經本院合議庭裁定以簡式審判程序審理。
    理  由
一、右揭犯罪事實，業據被告甲○○於本院審理時坦承不諱，核與告訴人乙○○、證
    人余銘勳指述之情節相符，並有財政部臺灣省北區國稅局綜合所得稅核定通知書
    、財政部臺北市國稅局九十三年四月八日財北國稅審三字第○九三○○三八二一
    九號書函所附八十七年度綜合所得稅ＢＡＮ給付清單及九十三年五月四日財北國
    稅審三字第○九三○○四八二四九號書函、各類所得扣繳暨免扣繳憑單等件在卷
    可資佐證，被告犯行，洵堪認定。至被告於九十三年三月二十五日偵查中，固陳
    明係虛偽登載三名員工之各類所得扣繳暨免扣繳憑單；惟嗣於同年七月二十三日
    本院審理時，復坦承其並無法確定，僅大約為二、三人等語，是除乙○○、余銘
    勳外，被告是否果有再就他人之各類所得扣繳暨免扣繳憑單為虛偽登載，顯尚有
    疑，本院復查無其他證據資料，足資證明被告虛偽登載前揭業務文書之人數確屬
    三人，自無從遽為不利於被告之認定，附此敘明。
二、按營利事業填報各類所得扣繳暨免扣繳憑單，係附隨其業務而製作，為業務上所
    掌之文書；然除此而外，其僅係證明全年度支付員工薪資及代為扣繳綜合所得稅
    之情形，而為徵繳雙方課徵與申報綜合所得稅之依據，尚非稅法上認定薪資支出
    之原始憑證（最高法院九十二年台上字第六一七○號、第六一一六號判決足參）
    ，應先敘明。是核被告所為，係犯刑法第二百十六條、第二百十五條之行使從事
    業務之人，明知為不實之事項，而登載於其業務上作成之文書罪，及稅捐稽徵法
    第四十一條、第四十七條第一款之公司負責人為納稅義務人，以不正當方法逃漏
    稅捐罪；其利用不知情之會計人員將明知為不實之事項，登載於其業務上作成之
    文書，係間接正犯，且登載不實之行為，為其行使行為所吸收，不另論罪。又按
    稅捐稽徵法第四十七條第一款之規定，係將納稅義務人之公司之責任，基於刑事
    政策之考慮，於其應處徒刑範圍內，轉嫁於公司之負責人，故於此情形而受罰之
    公司負責人，乃屬「代罰」之性質，而非公司負責人本身之犯罪行為，自與該公
    司負責人之其他犯罪行為有間（最高法院八十七年度台上字第一九七四號、八十
    八年度台非字第一四九號刑事裁判足參），是被告所犯上開二罪，應予分論併罰
    。又其前因詐欺案件，經臺灣高等法院八十二年度上易字第六七五一號判處有期
    徒刑三月確定，於八十三年七月二十一日執行完畢，有臺灣高等法院被告全國前
    案紀錄表在卷可按，其五年內再犯有期徒刑以上之罪，為累犯，依法加重其刑。
    爰審酌被告之犯罪動機、目的、手段、逃漏稅捐之金額，及其犯後坦承犯行等一
    切情狀，分別量處如主文所示之刑；被告犯罪後，刑法第四十一條易科罰金規定
    業已修正，比較修正前後結果，以修正後結果有利於被告，爰依修正後刑法第四
    十一條第一項前段規定，諭知易科罰金之折算標準，並定其應執行刑。
據上論斷，應依刑事訴訟法第四百五十二條、第二百七十三條之一第一項、第二百九
十九條第一項前段，稅捐稽徵法第四十一條、第四十七條第一款，刑法第十一條前段
、第二條第一項前段、第二百十六條、第二百十五條、第四十七條、第四十一條第一
項前段、第五十一條第五款，罰金罰鍰提高標準條例第一條前段、第二條，判決如主
文。
本案經檢察官陳玉萍到庭執行職務。
中　　　華　　　民　　　國　　九十三　　年　　　八　　　月　　　六    　日
                                臺灣臺北地方法院刑事第十六庭
                                              法  官  王  幸  華
右正本證明與原本無異。
如不服本判決，應於判決送達後十日內，向本院提出上訴狀。
                                              書記官  陳  泰  寧
中　　　華　　　民　　　國　　九十三　　年　　　八　　　月　　　六    　日
附論罪科刑依據法條：
稅捐稽徵法第四十一條
納稅義務人以詐術或其他不正當方法逃漏稅捐者，處五年以下有期徒刑、拘役或科或
併科新台幣六萬元以下罰金。
稅捐稽徵法第四十七條
本法關於納稅義務人、扣繳義務人及代徵人應處徒刑之規定，於左列之人適用之：
一  公司法規定之公司負責人。
二  民法或其他法律規定對外代表法人之董事或理事。
三  商業登記法規定之商業負責人。
四  其他非法人團體之代表人或管理人。
中華民國刑法第二百十六條
行使第二百十條至第二百十五條之文書者，依偽造、變造文書或登載不實事項或使登
載不實事項之規定處斷。
中華民國刑法第二百十五條
從事業務之人，明知為不實之事項，而登載於其業務上作成之文書，足以生損害於公
眾或他人者，處三年以下有期徒刑、拘役或五百元以下罰金。
